【裁判字號】    99,訴,173
【裁判日期】    991117
【裁判案由】    撤銷詐害行為
【裁判全文】
臺灣花蓮地方法院民事判決               99年度訴字第173號
原      告  匯豐汽車股份有限公司
法定代理人  嚴凱泰
訴訟代理人  黃旨封
訴訟代理人  吳春龍
被      告  胡榮瑞
兼訴訟代理  胡敏惠
人
上列當事人間請求撤銷詐害行為事件，本院於民國99年11月3日
言詞辯論終結，判決如下：
    主      文
被告胡榮瑞與被告胡敏惠間就附表所示不動產，於民國97年12月
2日所為之贈與行為，及以該贈與行為為原因，於民國97年12月
16 日所為之所有權移轉行為應予撤銷。
被告胡敏惠應將如附表所示不動產於民國97年12月16日以贈與為
原因所為之所有權移轉登記塗銷。
訴訟費用新臺幣伍仟捌佰肆拾元由被告負擔。
    事實及理由
一、原告起訴主張：緣被告胡榮瑞前於民國（下同）97年3月19
    日為擔保訴外人郁舜電機工程有限公司與原告間汽車買賣價
    款（車號：8583-TK）計新台幣（下同）陸拾肆萬元整而為
    連帶保證人，此有附條件買賣契約書、本票影本各乙件可稽
    。嗣因主債務人郁舜電機工程有限公司未依約還款，雖屢經
    執行，惟至今仍有「伍拾參萬伍仟伍佰參拾參元整，暨自97
    年7月28日起按年息6％計算之利息」之債權未獲清償。原告
    已於97年8月間對被告胡榮瑞向台灣台北地方法院聲請本票
    裁定（北院97年度票字第28593號）並經確定在案，台灣板
    橋地方法院更於民國97年12月1日核發為債權憑證（板院97
    年度執松字第103641號），而被告胡榮瑞竟於97年12月2日
    （亦即板院核發債權憑證之隔日）將附表所示之不動產贈與
    其女即被告胡敏惠，其企圖脫產、規避執行之行為，至為顯
    然，並已損害原告之權益，核與民法第244條第1項規定：「
    債務人所為之無償行為，有害及債權者，債權人得聲請法院
    撤銷之。」之構成要件相當；另依同法第244條第4項規定：
    「債權人依第一項或第二項之規定聲請法院撤銷時，得並聲
    請命受益人或轉得人回復原狀」。是以，原告依法提起本件
    訴訟，並聲明：撤銷被告胡榮瑞、胡敏惠間如附表所示之不
    動產所有權移轉行為，並回復該不動產登記為債務人即被告
    胡榮瑞所有；訴訟費用由被告負擔。
二、被告胡榮瑞及被告胡敏惠則以：當初房屋過戶是因為其他兄
    弟姊妹都在大陸，只有被告胡敏惠一個人在被告胡榮瑞身邊
    ，並非規避執行。並聲明：駁回原告之訴；訴訟費用由原告
    負擔。
三、經查，原告已於97年8月間對被告胡榮瑞向台灣台北地方法
    院聲請本票裁定並經確定在案，又經台灣板橋地方法院於97
    年12月1日核發對被告胡榮瑞之債權憑證，此有台灣台北地
    方法院97年度票字第28593號裁定及台灣板橋地方法院97 年
    度執松字第103641號債權憑證附卷可參，而被告胡榮瑞竟於
    97年12月2日（亦即板院核發債權憑證之隔日）將附表所示
    之不動產贈與其女即被告胡敏惠，亦有系爭土地及建物登記
    簿謄本在卷足憑；而兩造對於被告胡榮瑞將系爭房地贈予給
    被告胡敏惠及原告對於被告胡榮瑞有債權存在並不爭執；被
    告胡榮瑞將系爭不動產贈與並移轉登記予被告胡敏惠之時，
    應無其他足以清償對原告所負債務之財產，此可參諸台灣板
    橋地方法院97年度執松字第103641號債權憑證自明，應堪認
    被告胡榮瑞將系爭不動產贈與並移轉登記予被告胡敏惠之時
    ，確已無其他足以清償對原告所負債務之財產存在，則被告
    胡榮瑞將系爭不動產贈與並移轉所有權予被告胡敏惠，而使
    自身之責任財產減少，自有害於原告之債權，被告等辯稱其
    等間之贈與行為並非規避執行、並未害及原告之債權云云，
    洵非可取。
四、按「債務人所為之無償行為，有害及債權者，債權人得聲請
    法院撤銷之。債務人所為之有償行為，於行為時明知有損害
    於債權人之權利者，以受益人於受益時亦知其情事者為限，
    債權人得聲請法院撤銷之。」，民法第244條第1項、第2項
    分別定有明文。是依上開法條規定可知，債權人就債務人所
    為之無償行為，僅需該行為在客觀上有害及其債權之情形，
    即可行使撤銷權，此與撤銷債務人之有償行為時，尚須具備
    其他主觀要件不同，是無論被告胡榮瑞將贈與系爭不動產與
    並移轉登記予被告胡敏惠時，是否明知其所為乃有害原告債
    權之行為，均不影響原告之撤銷權。
五、綜上所述，原告對被告胡榮瑞有本票債權存在，被告胡榮瑞
    於97年12月2日將其所有之系爭不動產無償贈與其女即被告
    胡敏惠，並於97年12月16日完成所有權移轉登記之行為，乃
    害及原告成立在前之債權，已如前述，則原告依民法第244
    條第1項之規定，訴請撤銷被告等就系爭不動產於97年12 月
    2日所為之贈與行為及於97年12月16日所為之所有權移轉行
    為，另依同條第4項之規定，請求命被告胡敏惠將系爭不動
    產於97年12月16日所為之所有權移轉登記塗銷，自均有理由
    ，應予准許。
六、本件訴訟費用額確定5840元，並應由被告負擔，爰併諭知如
    主文第3項所示。
七、據上論結，本件原告之訴為有理由，依民事訴訟法第78條、
    、第87條第1項、第85條第1項前段，判決如主文。
中    華    民    國    99    年    11    月    17    日
                          民事庭法  官  沈士亮
以上正本係照原本作成。
如對本判決上訴，須於判決送達後20日內向本院提出上訴狀。
如委任律師提起上訴者，應一併繳納上訴審裁判費。
中    華    民    國    99    年    11    月    17    日
                                書記官  蕭惟

司法院資訊處製作；財團法人民間司法改革基金會備份。
